---
title: "Stars 1"
author: "Walter Humberto Subiza Pina"
date: "11/16/2020"
output: html_document
---

```{r setup, include=FALSE}
knitr::opts_chunk$set(echo = TRUE)
```

## Presentando "stars"

En 2018, el tratamiento y manipulación de dados georreferenciados de tipo vectorial fue revolucionado con el lanzamiento de **Pebesma E (2018) Simple features for R: standardized support for spatial vector data. R J 10(1):439–446** y la consecuente biblioteca _**sf**_ que implementaba los conceptos introducidos. 

En una forma breve, los dados espaciales vectoriales pueden ser representados por um dataframe, en el cual se incluye una coluna de tipo _lista_, que contiene la geometria del objeto a representar. Esta facilidade de tratar los objetos espaciales como dataframe, permite usar todo el potencial de manipulacion de los atributos (columnas) del propio dataframe.

FALTA raster

datacubes array o arreglos con dimensiones y atributos que puedes ser de espacio o tiempo.
Asi un archivo raster minimo tiene dos dimensiones y un atributo que es el nombre de la camada. Los objetos creados pertenecen a una nueva clase **stars** que tiene los siguientes métodos disponibles:

```{r}
methods(class = "stars")
```


Cuando la biblioteca _**stars**_ es cargada en el ambiente, trae consigo 2 bibliotecas auxiliares ( _abind_ e _sf_) y  se conecta  con 3 más, que son:

  1. _abind_, para tratamiento de arreglos multi-dimensionales;
  
  2. _sf_, biblioteca para objetos georreferenciados del tipo vectorial;
  
  3. GEOS- _rgeos_, para manipulación de la geometria de las fecciones;
  
  4. GDAL- _rgadal_, para transformación de formatos vectoriales y raster;
  
  5. PROJ- _proj4_, interfase para transformación de sistemas de coordenadas geográficas en proyectadas.
  

```{r}
library(stars)
```

### Recordando arreglos (arrays)
Arreglos son objetos con una estrutura que permite almacenar datos multi-dimensionales. Como ejemplo, matrices o dataframes pueden contener líneas y columnas de datos y tener mas de 1 dimensión, de ahi a visualización como cubos o camadas superpuestas. Como limitación los datos contenidos en cada dimensión debem ser del mismo tipo

Veamos algunos ejemplos. Creando um arreglo de 4 x 4 con tres dimensiones, a partir de dos vetores numéricos.

```{r}
vector1 =  c (1, 2, 3,4) # primero vector con 4 números
vector2 =  c (5, 6, 7, 8, 9, 10, 11, 12) # segundo vector con 8 números
cubo = array (c (vector1, vector2), # creación del arreglo
              dim = c (4, 4, 3))    # determinando el tamaño y dimensiones
cubo                                # visualización
```

Vemos en la visualización, la notacion de arreglos y tres camadas llamadas de 1, 2 y 3

### Extracción de sub-conjunto de datos 

Podemos extrair subconjuntos de dados, de la siguiente forma

```{r}
cubo[ , 2, 1] # todas las líneas, segunda columna, primera dimensión
cubo[3,  , 3] # tercera línea, todas la columnas, tercera dimensión
cubo[2, 3, 1] # segunda línea, tercera columna, primera dimensión
cubo[2:3, 3:4, 2:3] # intervalo de columnas y líneas y dimensiones! 
```


biblioteca maneja tambien datos vectoriales, del tipo punto o poligono, siendo estos de una dimension.
La conversion entre raster y vector es posible usando funciones especificas (st_xy2sfc o st_sfc2xy).
Los datos vectoriales son tratados como simple features y todas las funciones del ambiente tidyverse estan disponibles para su manipulacion.


Un archivo raster puede ser leído de un directorio externo, usando la función "read_stars()" en donde ser requiere un único argumento de tipo texto, indicando el camino hasta él, o puede ser convertido si ya está dentro de las variables de ambiente a través de la función st_as_stars().

```{r}
cubo_stars <- st_as_stars(cubo)
#
cubo_stars
```

