---
title: "Stars 2"
author: "Walter Humberto Subiza Pina"
date: "12/5/2020"
output: html_document
---

```{r setup, include=FALSE}
knitr::opts_chunk$set(echo = TRUE)
```

### Manipulación de objetos stars raster y vectoriales

Comenzamos cargando nuevamente la imagen de ejemplo de la biblioteca **stars**. El archivo es una imagen Landsat 7 ETM formato Geotiff, con 6 bandas, azul, verde, rojo (BGR) y 3 más de infrarrojo cercano.

```{r 2_1}
library(stars)
```

### 1. Leyendo  el raster

---

```{r 2_2}
tif = system.file("tif/L7_ETMs.tif", package = "stars")# creacion del camino del archivo como objeto texto

img = read_stars(tif) # lectura del archivo

plot(img, axes = T) # visualizar las 6 bandas
```

---

Es un objeto de 3 dimensiones, _x_, _y_, _band_ en formato de lista. Si inspeccionamos el objeto _img_ en la ventana de ambiente de _RStudio_, vemos un vector numérico con el tamaño de cada dimensión [1:349, 1:352, 1:6] y los valores a continuación. 

---

### 2. Conversión de dimensión en atributos y atributos en dimensión

El objeto leído tiene en su tercera dimensión _band_ una lista con las bandas 1 a 6. Es posible pasar las bandas para atributos y eliminar la dimensión correspondiente. 

De esta forma el nuevo objeto que crearemos tendrá solamente las dimensiones espaciales de _x_ e _y_ y 6 nuevos atributos. La función que será usada es _split()_, que divide los datos indicados en el primer argumento, de acuerdo a grupos definidos por el segundo argumento colocado. 

---

```{r 2_3}
# separación de la imagen por la dimensión bandas
(img.sep = split(img, "band"))

# visualización del atributo X4, anterior banda 4
plot(img.sep["X4"], axes = T)
```

---

El objeto es del tipo "Large stars" con 2 dimensiones y 6 atributos de X1:X6, con los valores separados por atributo.

Hacer el camino contrario también es fácil, o sea tenemos un objeto con dos dimensiones y 6 atributos y queremos colocar los atributos en una única dimensión, la función _merge()_ realiza la tarea.

Convertiendo todos los atributos en una única dimension.

---

```{r 2_4}
img2 <-merge(img.sep) 

plot(img2, axes = T)
```

---

Volvemos al formato del comienzo, pero en ese proceso se perdieron algunos nombres en la nueva dimension creada. Podemos restaurar los nombres iniciales o colocar nuevos como en el ejemplo siguiente

```{r 2_5}
img2 <- merge(img.sep)       %>% 
        setNames(names(img)) %>% 
        st_set_dimensions(3,        # definiendo los nombres de las bandas en la dimensión 3
                          values = paste0("banda ", 1:6)) %>%
                          st_set_dimensions(names = c("lon", "lat", "banda")) # nombres de las dimensiones

img2

plot(img2, axes = T)
```

---

### 3. Extracción de valores usando objetos vectoriales

Cargamos en el ambiente el polígono del municipio de Olinda, Brasil, usado en el documento anterior.

---


```{r 2_6}
olinda <- read_sf("C:/Users/Walter Pina/Documents/Github/spatial_stars/datos/olinda.shp") # lectura del archivo, el camino debe ser actualizado con los datos de la verdadera localización en su computador

plot(olinda["gid"], axes = T)
```

---

El paso a paso para extrair valores de la imagen usando el polígono es:

  1. Verificar se ambos objetos están en el mismo sistema de referencia.

---

```{r 2_7}
st_crs(olinda)

st_crs(img)
```

---

De los resultados verificamos que están en diferentes sistemas, siendo que a pesar de los dos estar en sistema UTM y en la misma zona 25S, los elipsoides no coinciden, a saber:

---

|objeto   |	CRS       | Elipsoide                         |
|:--------|:----------------------|:----------------------|
| olinda  |WGS 84 / UTM zone 25S| ELLIPSOID["WGS 84",6378137,298.257223563|
| img     |UTM Zone 25, Southern Hemisphere | ELLIPSOID["GRS80",6378137,298.257222101|   



  2. La imagen y el poligono de corte estan en sistemas de referencia diferentes, deben ser compatibilizados. El procedimiento correcto es _transformar_ las coordenadas de un objeto en el sistema de referencia del otro. Escogemos compatibilizar al sistema WGS84, pero podria ser al contrario.  

---

```{r 2_8}
img <- st_transform(img, st_crs(olinda))
```

---

  3. Estando los dos objetos con el mismo sistema de referencia, vamos cortar la imagen en las bandas 1 a 3 (BGR), usando el poligono del municipio. El corte será hecho con el uso del paréntesis recto, como vimos en el documento 1 de esta serie.

---

```{r 2_9}
img_corte1 <- img[olinda][, , , 1:3]
```

---
  
Visualizar la imagen cortada en la primera banda y el poligono de corte.

---

```{r 2_10 }
plot(img_corte1[, , , 1], 
     reset = FALSE, 
     axes  = T, 
     main  = " Municipio de Olinda -  Banda 1 (B)")

plot(olinda, 
     col    = NA, 
     border = 'red', 
     add    = TRUE, 
     lwd    = 2)
```

---

Y todas las bandas cortadas...

---

```{r 2_11}
plot(img_corte1, axes = T)
```

---

Otra forma de cortar (clip) una imagen, es creando dentro del propio ambiente _R_ un objeto vectorial de corte. Comenzaremos con el mas simple, que es un círculo creado alrededor de un punto determinado.

  1. Creación de un buffer de 2 km con centro en el punto (291500, 9117500), definición del sistema de referencia igual al de la imagen a cortar.

  2. Corte de la imagen con el círculo de 2 km

  3. Visualizacion

---

```{r 2_12}
# 1 Creación del círculo y definición del sistema de referencia
circulo = st_sfc(st_buffer( st_point(c(291500, 9117500)), 2000), 
                 crs = st_crs(img))
# 2 corte 
img_cir <- img[circulo][, , , 6]

# 3 visualización
plot(img_cir, 
     axes  = T, 
     reset = FALSE, 
     main  = "Banda 6 con 2 km de buffer",
     ylim  = c(9115000, 9120000),
     xlim  = c(288000, 294000))

plot(circulo, 
     col    = NA, 
     border = 'red', 
     add    = TRUE, 
     lwd    = 2)
```

---

También podemos usar un polígono, para simplificar usaremos un objeto polígono cuadrado de 3 km de lado.

1. Creacion del poligono de 3 km x 3 km

2. Transformar la geometria en poligono

3. Definir el sistema de referencia, igual al de la imagen a cortar y transformar el objeto tipo sfg (geometria) en sfc (lista de geometria).

4. Visualizar el polígono

5. Cortar la imagen en las 3 bandas visibles, usando el poligono. Las bandas pueden determinarse específicamente también. 

6. Visualizar

---

```{r 2_13}
# 1
pt1 = st_point(c(290000, 9119000))
pt2 = st_point(c(293000, 9119000))
pt3 = st_point(c(293000, 9116000))
pt4 = st_point(c(290000, 9116000))
pt5 = st_point(c(290000, 9119000)) # punto de cierre, igual al pt1
# 2
pol <-st_polygon(list(rbind(pt1, pt2, pt3, pt4, pt5)))
# 3
pol <- st_sfc(pol, crs = st_crs(img))
# 4
plot(pol, axes=T)
# 5
img_corte2 <- img[pol][, , , 1:3]
# 6
plot( img[pol][, , , 1:3], 
      axes = T,
      xlim = c(289000, 294000),
      ylim = c(9114000, 9120000))
```

---

### 4. Otras herramientas de extracción de datos

Extracción usando la función _st_crop()_ de la biblioteca **sf**. Fue colocado en el fragmento de código siguiente dos formas diferentes, usando el polígono ya definido anteriormente o estableciendo los límites del corte en forma explícita con un vector numérico. Esta función solo puede ser usada con formas rectangulares.

---

```{r 2_14}
p <- st_crop(img[, , , 1:3], pol)
# el polígono también puede ser determinado con xmin, ymin, xmax, ymax de la forma:
# p <- st_crop(img, c(290000, 9116000, 293000, 9119000))
# 
plot(p, axes = T,
      xlim = c(289000, 294000),
      ylim = c(9114000, 9120000))
```

---

La función _cut_ corta la imagen, clasificando los valores en categorias, por ejemplo, en el fragmento de código que sigue vamos a clasificar cada banda en tres categorias: valores de pixel entre 0 y 50, entre 50 y 100, y finalmente entre 100 y 255. Esta función pode ser útil en caso de querer extraer o eliminar valores determinados del atributo. 


```{r 2_15}
img_corte3 <- cut(img, c(0, 50, 100, 255))

plot(img_corte3, axes =T )
```

---

Otra función que puede ser útil es _dplyr::slice()_, que también permite extraer por ejemplo, bandas o valores determinados de cada dimensión.

Primer ejemplo, extracción de las bandas 1 a 3.

---

```{r 2_16}
img_s1  <-   img %>%  dplyr::slice("band", 1:3)

plot(img_s1, axes = T)
```

---

Segundo ejemplo, extracción de las columnas 50 a 100, líneas 20 a 60 de las bandas 4 a 6 (infrarrojo).

---

```{r 2_17}
img_s2 <- img        %>% 
   dplyr::slice("x", 50:100) %>% 
   dplyr::slice("y", 20:60)  %>% 
   dplyr::slice("band", 4:6)

plot(img_s2, axes = T)
```

---

### Referencias

  **STARS**

stars: Spatiotemporal Arrays, Raster and Vector Data Cubes en:  

  <https://r-spatial.github.io/stars/index.html>
  
  <https://github.com/r-spatial/stars/>

---

  **SIMPLE FEATURES - SF**
  
Pebesma, E., 2018. Simple Features for R: Standardized Support for Spatial Vector Data. The R Journal 10 (1), 439-446, https://doi.org/10.32614/RJ-2018-009 <https://r-spatial.github.io/sf/>

Subiza Pina, W.H., 2019 Introdução ao Análise Espacial, IBGE, Rio de Janeiro em <https://github.com/HumbertoSubiza/Intro_analise_espacial_R>

---

Versión 1 de 2020-12-11 - Año Covid

---

