---
title: "Stars 2"
author: "Walter Humberto Subiza Pina"
date: "12/5/2020"
output: html_document
---

```{r setup, include=FALSE}
knitr::opts_chunk$set(echo = TRUE)
```

## Gerenciamento de objetos _stars_, raster e vetoriales - ANEXO

### Outras ferramentas de extracção de dados 

Com a imagem dos anteriores documentos, vejamos outras formas de selecionar e cortar dados.


```{r 2_1}
library(stars)
```

---

Carregar a imagem...

---

```{r 2_2}
tif = system.file("tif/L7_ETMs.tif", package = "stars")# criação do caminho do arquivo como objeto texto

img = read_stars(tif) # leitura do arquivo

plot(img, axes = T) # visualizar as 6 bandas
```

---

Polígono de corte...

---

```{r 2_3}
# 1
pt1 = st_point(c(290000, 9119000))
pt2 = st_point(c(293000, 9119000))
pt3 = st_point(c(293000, 9116000))
pt4 = st_point(c(290000, 9116000))
pt5 = st_point(c(290000, 9119000)) # ponto de fechamento, mesmo do pt1
# 2
pol <-st_polygon(list(rbind(pt1, pt2, pt3, pt4, pt5)))
# 3
pol <- st_sfc(pol, crs = st_crs(img))
```

---

Extração usando a função _sf::st_crop()_. Foi colocado no código seguinte o polígono já definido anteriormente. Esta função pode ser usada apenas com formas rectangulares.

---

```{r 2_4}
p <- st_crop(img[, , , 1:3], pol)

plot(p, axes = T,
      xlim = c(289000, 294000),
      ylim = c(9114000, 9120000))
```

---

A função _stars::cut_ corta a imagem, classificando os valores em categorías, por exemplo, no fragmento de código que segue vamos classificar cada banda em tres categorías: valores de pixel entre 0 e 50, entre 50 e 100, e finalmente entre 100 e 255. A função pode ser útil em caso de desejar extrair ou eliminar valores determinados do atributo. 

---

```{r 2_5}
img_corte3 <- cut(img, c(0, 50, 100, 255))

plot(img_corte3, axes =T )
```

---

Usando o paréntesis reto, podemos especificar camadas e locais específicos. Note-se que vamos eliminar todos os valores de células menores a 50, estabelecer uma nova classificação numa zona e em camadas específicas.

---

```{r 2_6}
img_corte3 <- cut(img[1 ,45:180 , 100:250 , 1:3], c(50, 150, 200, 255))

plot(img_corte3, axes =T )
```


---

Outra função útil é _dplyr::slice()_, que também permite extrair por exemplo, bandas ou valores determinados de cada dimensão.

Primeiro exemplo, extracção das bandas 1 a 3.

---


```{r 2_7, message = F}
library(dplyr)
img_s1  <-   img %>% dplyr::slice("band", 1:3)

plot(img_s1, axes = T)
```

---

Segundo exemplo, extracção das colunas 50 a 100, linhas 20 a 60 das bandas 4 a 6 (infravermelho).

---

```{r 2_8}
img_s2 <- img        %>% 
  dplyr::slice("x", 50:100) %>% 
  dplyr::slice("y", 20:60)  %>% 
  dplyr::slice("band", 4:6)

plot(img_s2, axes = T)
```

---

### Exercício de aplicação: Cálculo del índice NVDI

O Índice de Vegetação por Diferença Normalizada (NVDI), é uma aplicação de imagens de sensores remotos muito usada em estudos da paisagem terrestre, permite entender a situação da cobertura vegetal, analisar a situação do terreno atual ou no passado, biomassa entre outras. 

Este índice é obtido a partir da combinação das bandas 3 e 4 (vermelho e infravermelho próximo) em imagens do satélite Landsat ETM7.

$$NVDI = {{NIR - RED} \over {NIR + RED}}$$

Vamos calcular o índice usando as bandas sem correção, ou seja com os níveis digitais e sem correção de refletancia a fim de tornar o proceso mais simples.

Uma vez feito o cálculo, inspecionamos o objeto, criamoa uma escala de cores entre  azul e verde e finalmente graficamos o índice.

---

```{r 2_9}
nvdi = (img[ , , , 4] - img[, , , 3])/
       (img[ , , , 4] + img[, , , 3])

nvdi # inspecção do objeto criado

cols <- RColorBrewer::brewer.pal(8, "BuGn") # escala de cores

# visualização
plot(nvdi, 
     axes = T,
     col  = cols,
     main = "Índice NVDI")
```

---

Versión 1 de 2020-12-11 - Año Covid

---