---
title: "Otros formatos"
author: "Walter Humberto Subiza Pina"
date: "12/18/2020"
output: html_document
---

```{r setup, include=FALSE}
knitr::opts_chunk$set(echo = TRUE)
```

## Otros formatos, lectura y ejemplos

## TRABAJANDO EN EL DOCUMENTO

```{r}
library(stars)

```

Lectura de arquivo tipo netCDF, con temperaturas en grados Kelvin de la superficie de los oceanos.

https://www.unidata.ucar.edu/software/netcdf/examples/files.html

```{r}
tos <- c("C:/Users/Walter Pina/Documents/Github/spatial_stars/datos/tos_O1_2001-2002.nc") %>%
  read_ncdf(tos)
tos
```

---

| Dim|from  | to      |offset |  delta| refsys| point| values    | 
|:---|:-----|:--------|:------|:------|:------|:-----|:----------|   
|lon |1     |180      |  0    |   2   | WGS 84|   NA |  NULL [x] |
|lat |1     | 170     | -80   |   1   | WGS 84|   NA |  NULL [y] |
|time|1     | 24      | 2001-01-01 30 days  | PCICt |   NA |  NULL    |  

Vemos................... continuar

Relación entre la escala absoluta Kelvin y grados Celsius: $$ C = K - 273.15$$
Transformación de escala y agregado de nuevo atributo. Se crea una constante en grados Kelvin para compatibilidad en la operación. 

```{r}
# constante
const <- units::set_units(273.15, K)

# transformar los valores de temperatura y guardar como otro atributo denominado tos_C
tos$tos_C <- (tos[[1]] - const)
tos
```


Visualizacion

escala de colores

```{r}
cols <- RColorBrewer::brewer.pal(7, "Blues") # escala de cores

# visualizacion
# #plot(tos$tos_C, 
plot(tos["tos_C"],
     axes = T,
     col  = cols)
```





```{r}
# criar sequencia
inter <- seq(from = 1, to = 12, by =3)

plot(tos[2, , , inter],
     axes = T,
     col  = cols)
```

Costa brasilena

```{r}
plot(tos[2, 155:164 ,42:83 , inter],
     axes = T,
     col  = cols)
```




