---
title: "Stars 2"
author: "Walter Humberto Subiza Pina"
date: "12/5/2020"
output: html_document
---

```{r setup, include=FALSE}
knitr::opts_chunk$set(echo = TRUE)
```

### Manipulação de objetos stars raster e vetoriales

Começamos carregando novamente a imagem de exemplo da biblioteca **stars**. O arquivo é uma imagem Landsat 7 ETM formato Geotiff, com 6 bandas, azul, verde, vermelho (BGR) e 3 mais de infravermelho próximo.

```{r 2_1}
library(stars)
```

### 1. Lendo  o raster

---

```{r 2_2}
tif = system.file("tif/L7_ETMs.tif", package = "stars")# creação do caminho do arquivo como objeto texto

img = read_stars(tif) # leitura do arquivo

plot(img, axes = T) # visualição das 6 bandas
```

---

É um objeto de 3 dimensões, _x_, _y_, _band_ em formato de lista. Se olhamos o objeto _img_ na janela de ambiente do _RStudio_, vemos um vetor numérico com o tamanho de cada dimensão [1:349, 1:352, 1:6] e os valores na sequencia. 

---

### 2. Conversão de dimensão em atributos e atributos em dimensão

O objeto lido tem na sua terceira dimensão _band_ uma lista com as bandas 1 a 6. É possível passar as bandas para atributos e eliminar a dimensão correspondente. 

Desta forma, o novo objeto que será criado terá somente as dimensões espaciales de _x_ e _y_ e 6 novos atributos. A função que será usada é _split()_, que divide os dados indicados no primeiro argumento, em grupos definidos pelo segundo argumento colocado. 

---

```{r 2_3}
# separação da imagem pela dimensão bandas
(img.sep = split(img, "band"))

# visualização do atributo X4, anterior banda 4
plot(img.sep["X4"], axes = T)
```

---

O objeto é da classe "Large stars" com 2 dimensões e 6 atributos de X1:X6, os valores encontram-se separados por atributo.

Fazer o caminho contrário também é simples, o seja temos um objeto com duas dimensões e 6 atributos e vamos colocar os atributos numa única dimensão, a função _merge()_ realiza a tarefa.

Convertendo todos os atributos num única dimensão.

---

```{r 2_4}
img2 <-merge(img.sep) 

plot(img2, axes = T)
```

---

Voltamos ao formato inicial, mas nesse processo perderom-se alguns nomes na nova dimensão criada. Podemos restaurar os nomes iniciais ou colocar novos como no exemplo siguiente.

```{r 2_5}
img2 <- merge(img.sep)       %>% 
        setNames(names(img)) %>% 
        st_set_dimensions(3,        # definindo os nomes das bandas na dimensão 3
                          values = paste0("banda ", 1:6)) %>%
                          st_set_dimensions(names = c("lon", "lat", "banda")) # nomes das dimensões

img2

plot(img2, axes = T)
```

---

### 3. Extração de valores usando objetos vectoriales

Carregamos no ambiente o polígono do município de Olinda, Brasil, usado no documento anterior.

---


```{r 2_6}
olinda <- read_sf("C:/Users/Walter Pina/Documents/Github/spatial_stars/datos/olinda.shp") # leitura do arquivo, o caminho debe ser atualizado com os dados da real localização no seu computador

plot(olinda["gid"], axes = T)
```

---

O passo a passo para extrair valores da imagem usando o polígono é:

  1. Verificar se ambos os objetos estão no mesmo sistema de referencia.

---

```{r 2_7}
st_crs(olinda)

st_crs(img)
```

---

Dos resultados verificamos que estão em diferentes sistemas, sendo que apesar dos dois estarem em sistema UTM e na mesma zona 25S, os elipsóides no coincidem, ou seja:

---

|objeto   |	CRS       | Elipsóide                         |
|:--------|:----------------------|:----------------------|
| olinda  |WGS 84 / UTM zone 25S| ELLIPSOID["WGS 84",6378137,298.257223563|
| img     |UTM Zone 25, Southern Hemisphere | ELLIPSOID["GRS80",6378137,298.257222101|   



  2. A imagem e o polígono de corte estam em sistemas de referencia diferentes, debem ser compatibilizados. O correto procedimento  é _transformar_ as coordenadas de um objeto no sistema de referencia do outro. Escolhemos compatibilizar ao sistema WGS84, mas podria ser o inverso.  
e
---

```{r 2_8}
img <- st_transform(img, st_crs(olinda))
```

---

  3. Com os dois objetos no mesmo sistema de referencia, será cortada a imagem nas bandas 1 a 3 (BGR), usando o polígono do municipio. 
  
  O corte será feito usando  paréntesis reto, como vimos no documento 1 desta série.

---

```{r 2_9}
img_corte1 <- img[olinda][, , , 1:3]
```

---
  
Visualizar a imagem cortada na primera banda e o polígono de corte.

---

```{r 2_10 }
plot(img_corte1[, , , 1], 
     reset = FALSE, 
     axes  = T, 
     main  = " Municipio de Olinda -  Banda 1 (B)")

plot(olinda, 
     col    = NA, 
     border = 'red', 
     add    = TRUE, 
     lwd    = 2)
```

---

E todas as bandas cortadas...

---

```{r 2_11}
plot(img_corte1, axes = T)
```

---

Outra forma de cortar (clip) uma imagen, é criando dentro do próprio ambiente _R_ um objeto vetorial de corte. Começamos com o objeto mais simples, que é um círculo criado entorno dum ponto determinado.

  1. Creação de um buffer de 2 km com centro no ponto (291500, 9117500), definição do sistema de referencia igual ao sistema da imagen a cortar.

  2. Corte da imagem com o círculo de 2 km

  3. Visualização

---

```{r 2_12}
# 1 Criação do círculo e definição do sistema de referencia
circulo = st_sfc(st_buffer( st_point(c(291500, 9117500)), 2000), 
                 crs = st_crs(img))
# 2 corte 
img_cir <- img[circulo][, , , 6]

# 3 visualização
plot(img_cir, 
     axes  = T, 
     reset = FALSE, 
     main  = "Banda 6 com 2 km de buffer",
     ylim  = c(9115000, 9120000),
     xlim  = c(288000, 294000))

plot(circulo, 
     col    = NA, 
     border = 'red', 
     add    = TRUE, 
     lwd    = 2)
```

---

Também podemos usar um objeto polígono, para simplificar faremos um polígono quadrado de 3 km de lado.

1. Criação do polígono de 3 km x 3 km

2. Transformar a geometria em polígono

3. Definir o sistema de referencia, igual ao da imagem a cortar e transformar o objeto tipo sfg (geometria) em sfc (lista de geometria).

4. Visualizar o polígono

5. Cortar a imagem nas 3 bandas visíveis, usando o polígono. As bandas podem determinar-se específicamente também. 

6. Visualizar

---

```{r 2_13}
# 1
pt1 = st_point(c(290000, 9119000))
pt2 = st_point(c(293000, 9119000))
pt3 = st_point(c(293000, 9116000))
pt4 = st_point(c(290000, 9116000))
pt5 = st_point(c(290000, 9119000)) # ponto de fechamenot, idéntico ao pt1
# 2
pol <-st_polygon(list(rbind(pt1, pt2, pt3, pt4, pt5)))
# 3
pol <- st_sfc(pol, crs = st_crs(img))
# 4
plot(pol, axes=T)
# 5
img_corte2 <- img[pol][, , , 1:3]
# 6
plot( img[pol][, , , 1:3], 
      axes = T,
      xlim = c(289000, 294000),
      ylim = c(9114000, 9120000))
```

---

### Referências

  **STARS**

stars: Spatiotemporal Arrays, Raster and Vector Data Cubes en:  

  <https://r-spatial.github.io/stars/index.html>
  
  <https://github.com/r-spatial/stars/>

---

  **SIMPLE FEATURES - SF**
  
Pebesma, E., 2018. Simple Features for R: Standardized Support for Spatial Vector Data. The R Journal 10 (1), 439-446, https://doi.org/10.32614/RJ-2018-009 <https://r-spatial.github.io/sf/>

Subiza Pina, W.H., 2019 Introdução ao Análise Espacial, IBGE, Rio de Janeiro em <https://github.com/HumbertoSubiza/Intro_analise_espacial_R>

---

Versión 1 de 2020-12-11 - Año Covid

---

